【裁判字號】    97,抗,34
【裁判日期】    970220
【裁判案由】    本票裁定
【裁判全文】
臺灣臺北地方法院民事裁定                97年度抗字第34號
再抗告  人  丙○○
            甲○○
            乙○○○
上列再抗告人因與相對人中華商業銀行股份有限公司間本票裁定
事件，對於中華民國97年1月16日本院合議庭所為裁定（97年度
抗字第34號），提起再抗告，本院裁定如下：
    主  文
再抗告駁回。
再抗告程序費用新臺幣壹仟元由再抗告人負擔。
    理  由
一、按對於抗告法院之裁定再為抗告，僅得以其適用法規顯有錯
    誤為理由，並經原法院之許可者為限。前項許可，以原裁定
    所涉及之法律見解具有原則上之重要性者為限，非訟事件法
    第45條第3項、第4項分別定有明文。又所謂適用法規顯有錯
    誤，係指確定裁判違背法規或現存判例解釋者，或抗告法院
    所為之裁定，就其取捨證據自行確定之事實，適用法規所持
    法律上判斷顯有錯誤而言（最高法院71年台再字第210號判
    例意旨參照）。且所謂原則上之重要性，係指該再抗告事件
    所涉及之法律問題，意義重大而有加以闡釋之必要者而言。
二、本件再抗告意旨略以：再抗告人丙○○前於民國91年間以亞
    太固網寬頻股份有限公司（下稱亞太公司）股票向相對人質
    借新臺幣5,000萬元，業已清償1,500萬元，經雙方另行於95
    年11月21日另行簽訂增補借據，期間至100年3月13日止，並
    由抗告人擔任連帶保證人，並簽訂系爭本票。再抗告人丙○
    ○均依約繳納利息並無違約，詎相對人於95年11月21日寄核
    貸通知書片面評估亞太公司股票每股為2.5元，即自行變更
    核貸條件要求再抗告人丙○○辦理展期，雙方尚未談妥核貸
    條件前，即以系爭本票向鈞院聲請本票裁定，略謂到期日為
    96年11月11日經到期提示未獲付款，顯與事實不符。再系爭
    本票原因關係為質借股票以為借款且清償日期為100年3月13
    日，借款期間抗告人並無違約情事存在，相對人尚不得以系
    爭本票為本件民事裁定，顯有詐欺方式矇騙鈞院以為本件本
    票裁定，命再抗告人為本金及高利息為清償內容裁定自明。
    又其本票內容利息係以中華郵政有限公司二年期定期存款機
    動利率加1.375%（目前為3.5%）機動計算，並非以年息20%
    計算。抗告人並無遲延給付之責任，相對人變更給付條件，
    要求一次清償借款而為本票裁定，顯係不可歸責於債務人之
    事由，致債務人未為給付，相對人為本件本票裁定即屬違反
    民法第229條第1項及第230條規定，原裁定法院為准許本件
    本票裁定即屬適用法規顯有錯誤，原審裁定法院竟駁回本件
    抗告之裁定，亦屬適用法規顯有錯誤。再本件並無到期日，
    再抗告人亦無遲延給付之情事，原裁定以年息20%計算即屬
    違法，況原審裁定略以本件本票到期日為96年11月11日，系
    爭本票既未兌現，則相對人請求自96年11月12日起依年息
    20%計算之利息，按本件既無給付遲延及到期日之記載，原
    審裁定竟自行以96年11月11日為到期日顯然違法裁定自明。
    綜上，原審裁定內容有誤，且有適用法規錯誤情事，為此聲
    明廢棄原裁定，更為合法之裁定云云。
三、按本執票人依票據法第123條規定，聲請法院裁定許可對發
    票人強制執行，係屬非訟事件，此項聲請之裁定，及抗告法
    院之裁定，僅依非訟事件程序，就本票形式上之要件是否具
    備予以審查為已足，並無確定實體法律關係存否之效力，如
    發票人就票據債務之存否有爭執，應由發票人提起確認之訴
    以資解決。本件依相對人於原審之所提出之本票形式上觀之
    ，已具備本票之要件，原裁定予以准許，自無不合。至再抗
    告人本件所為再抗告之意旨內容，仍就實體法律關係為爭執
    ，依前開說明，此非本院是否准為本票裁定應審酌或所得審
    酌之事項。本院自無從於本票已具票據法規定要件後，再參
    酌民法第229條第1項、第230條規定之餘地。再抗告人以此
    據為本院裁定適用法規顯有錯誤之理由，顯於法規之規定未
    盡明瞭。又關於系爭本票之到期日、利息等記載，均已明載
    於相對人於原審之所提出本票上，原審予以准許裁定，並無
    違法，再抗告意旨指系爭本票無到期日，原裁定自行認定到
    期日96年11月11日為違法云云，亦屬認知有誤。綜上所述，
    本件並無適用法規顯有錯誤之情事，亦無涉及何法律問題具
    有原則上重要性須予闡釋之必要，揆諸首開說明，本件再抗
    告為不合法，不應准許，應予駁回。
四、據上論結，本件再抗告為不合法。依非訟事件法第45條第5
    項、第21條第2項、第24條第1項、民事訴訟法第436條之3第
    3項、第78條，裁定如主文。
中    華    民    國    97    年    2     月    20    日
                  民事第二庭審判長法  官    黃蓓蓓
                                  法  官    楊代華
                                  法  官    蔡政哲
上為正本係照原本作成
如對本裁定不服，應於送達後10日內，向本院提出抗告狀
中    華    民    國    97    年    2     月    20    日
                                   書記官   曾靖雯


司法院資訊處製作；財團法人民間司法改革基金會備份。
